【裁判字號】    95,交訴,7
【裁判日期】    950217
【裁判案由】    過失致死
【裁判全文】
臺灣屏東地方法院刑事判決               95年度交訴字第7號
公  訴  人  臺灣屏東地方法院檢察署檢察官
被      告  甲○○
上列被告因過失致死案件，經檢察官提起公訴（94年度偵字第
1495號），本院判決如下：
    主  文
本件公訴不受理。
    理  由
一、公訴意旨略以：被告甲○○於民國93年5 月16日凌晨某時起
    ，在屏東縣屏東市「東方白宮KTV 」與盧正源、何祐騰及沈
    峰毅等人一同飲酒後，明知盧正源已達不能安全駕駛動力交
    通工具之程度，在此情形下駕車即有發生車禍之高度危險，
    而被告為車牌號碼NF6-803 號重型機車之所有人，依法負有
    禁止酒精濃度超過法定標準之人駕駛其所有機車之注意義務
    ，且可預見若由盧正源騎乘機車，將可能發生車禍而導致死
    亡之結果，且依當時其酒醉程度較輕、機車鑰匙復為其所持
    有之情形下，並無不能注意之情形，竟疏未注意，於同日凌
    晨4 時許，貿然將上開機車鑰匙交予盧正源，由處於酒醉狀
    態中之盧正源騎乘上開機車搭載被告，嗣於同日凌晨4 時30
    分許，盧正源騎乘上開機車搭載被告沿屏東縣九如鄉○○路
    由南往北方向行駛，行經該路段35號前時，因盧正源不勝酒
    力，而擦撞該路段之中央分隔島，導致人車倒地，盧正源因
    摔落撞擊路面致胸部鈍傷合併主動脈斷裂和大量內出血而當
    場死亡，因認被告涉犯刑法第276 條第1 項之過失致人於死
    罪嫌等語。
二、按對於被告無審判權者，應諭知不受理判決，且得不經言詞
    辯論為之，刑事訴訟法第303 條第6 款、第307 條分別定有
    明文；次按現役軍人犯陸海空軍刑法或其特別法之罪，依軍
    事審判法之規定追訴審判之。又犯罪在任職服役前，發覺在
    任職服役中者，依軍事審判法追訴審判；但案件在追訴審判
    中而離職離役者，初審案件應移送該管第一審之法院，上訴
    案件應移送該管第二審之法院審判。犯罪在任職服役中，發
    覺在離職離役後者，由法院審判，軍事審判法第1 條第1 項
    前段、第5 條第1 項、第2 項分別定有明文。是現役軍人犯
    陸海空軍刑法或其特別法之罪，而其犯罪及發覺時均在任職
    服役中者，揆之前揭法條意旨，應由軍法機關審判，不因其
    在追訴審判中離職離役而異。又按軍事審判法第5 條所謂犯
    罪之發覺，係指該管公務員已知悉犯人與犯罪之事實而言，
    不以已開始偵查或有偵查結果為必要（最高法院29年上字第
    1103號判例、93年度台上字第3518號判決意旨參照）。且陸
    海空軍刑法第76條第1 項第5 款明定：現役軍人犯刑法殺人
    罪章之罪者，除本法另有規定外，依各該規定處罰，是刑法
    第276 條第1 項之過失致人於死罪既係規定於刑法第22章之
    殺人罪章內，即屬上開陸海空軍刑法第76條第1項之罪。
三、經查：被告甲○○於91年12月17日入伍服役，至93年8 月15
    日退伍1 節，有國軍常備兵軍職基本資料暨專長授予證明資
    料1 紙附卷可參，堪認被告於93年5 月16日本件案發時為現
    役軍人。再本件交通事故於93年5 月16日發生當日，被告於
    接受屏東縣里港分局九如分駐所處理本案之警員林佳錦詢問
    時即供稱案發當日伊與盧正源飲用酒類後，係由盧正源騎乘
    上開機車搭載伊等語，警方並於同日即查明上開肇事機車為
    被告所有，有車籍作業系統－查詢認可資料1 紙附卷可稽；
    又依警員林佳錦於93年6 月4 日之偵查報告所載，經警方調
    閱案發當日肇事現場附近之監視錄影帶結果，「於監視器中
    隱約可見該NF6-803 號重機車有往安全島方向（疑為自撞）
    而同向車道均無車輛經過」，則警方於此時應已發覺盧正源
    於酒後駕駛被告所有之機車搭載被告，並失控撞擊安全島等
    事實；再本件被告於93年7 月20日檢察官訊問時，即已就其
    於案發當日與盧正源飲酒後，將其所有上開機車交予盧正源
    騎乘，及於同日4 時30分許發生車禍等事實均供述明確，則
    檢察官至遲應於斯時即已知悉被告上開犯罪之事實，而此時
    被告仍於服役中，尚未離職離役甚明。至檢察官或其他有偵
    查犯罪職權之公務員是否對之以被告或犯罪嫌疑人之身分展
    開偵查作為僅涉及犯罪偵查機關偵查權之發動與否，與犯罪
    之已未「發覺」並無關係，故雖臺灣屏東地方法院檢察署檢
    察官迄93月8 月27日，即被告退伍後，始告知被告所涉過失
    致死罪名，並將其以被告之身分加以訊問，但仍難以此而認
    被告之犯行係發覺於離職離役後。
四、綜上所述，前揭犯罪事實至遲於93年7 月20日前即經有偵查
    犯罪職權之公務員發覺，是前揭犯罪事實之犯罪時暨發覺時
    ，被告均係在任職服役中而具有現役軍人之身分，且其所涉
    之犯罪事實係刑法第276 條第1 項之過失致死罪嫌，屬陸海
    空軍刑法之罪，揆諸前揭說明，本案自應依軍事審判法之規
    定由軍法機關追訴審判，本院對之並無審判權，爰不經言詞
    辯論，逕為諭知不受理判決。
據上論斷，應依刑事訴訟法第303 條第6 款、第307 條，判決如
主文。
中    華    民    國    95    年    2     月    17    日
                     臺灣屏東地方法院交通法庭
                             審判長 法  官   石家禎
                                    法  官   楊文廣
                                    法  官   李宜娟
以上正本證明與原本無異。
如不服本判決應於收受本判決送達後10日內向本院提出上訴書狀
，其未敘述上訴理由者，並得於提起上訴後10日內向本院補提理
由書狀（均須按他造當事人之人數附繕本）「切勿逕送上級法院
」
中    華    民    國    95    年    2     月    21    日
                                    書記官   林香如
。


司法院資訊處製作；財團法人民間司法改革基金會備份。
